臺灣彰化地方法院刑事判決　　　　　　100年度交易字第206號
公　訴　人　臺灣彰化地方法院檢察署檢察官
被　　　告　張國揚
上列被告因過失傷害案件，經檢察官提起公訴（100年度調偵字
第289號），本院判決如下：
    主    文
張國揚因過失傷害人致重傷，處有期徒刑肆月，如易科罰金，以
新臺幣壹仟元折算壹日。
    犯罪事實
一、張國揚於民國100年1月14日上午，駕駛車牌號碼J6-0575號
    自用小客車，沿彰化縣社頭鄉○○路由西往東方向行駛，於
    同日上午9時45分許，行經彰化縣社頭鄉○○路與水源路交
    岔路口時，原應注意駕駛人駕駛汽車，應遵守道路交通標誌
    、標線、號誌之指示，而分向限制線為雙黃實線，用以劃分
    路面成雙向車道，禁止車輛跨越行駛；且在設有禁止超車標
    誌、標線之處所、地段，不得超車而依當時天候晴、日間自
    然光線、柏油路面乾燥無缺陷亦無障礙物、視距良好等情況
    ，並無不能注意之情事，竟疏未注意及此，貿然通過前開路
    口，適蕭○達（真實姓名年籍詳卷）騎乘車牌號碼KTU-547
    號重型機車並搭載其女兒童蕭○君（94年2月生，真實姓名
    年籍詳卷）行駛於同向右側至該交岔路口欲左轉水源路時，
    亦疏未注意機車左轉彎時，應距交岔路口30公尺前顯示方向
    燈或手勢，換入內側車道或左轉車道，行至交岔路口中心處
    左轉，並不得占用來車道搶先左轉，而貿然左轉，致張國揚
    閃避不及，2車因而發生碰撞，蕭○達、兒童蕭○君並因人
    車倒地而使蕭○君受有臉部開放性傷口、手部挫傷等傷害，
    蕭○達則受有頭部外傷合併腦內出血、蜘蛛網膜下及硬腦膜
    下出血、左側頭皮深撕裂傷併頭皮缺損等傷害，導致因對腦
    損傷極大，手術後仍遺存有中度失智症，而有重大難治之重
    傷害。張國揚肇事後並於員警到場處理時主動向警承認其為
    肇事者，向警自首並接受裁判。
二、案經蕭○達、蕭○達之夫及兒童蕭○君之父蕭○營（真實姓
    名年籍詳卷）訴由臺灣彰化地方法院檢察署檢察官偵查起訴
    。
    理    由
壹、證據能力部分：
一、按被告以外之人（包括證人、鑑定人、告訴人、被害人及共
    同被告等）於審判外之陳述雖不符刑事訴訟法第159條之1至
    之4等4條之規定，而經當事人於審判程序同意作為證據，法
    院審酌該言詞陳述或書面陳述作成時之情況，認為適當者，
    亦得為證據；當事人、代理人或辯護人於法院調查證據時，
    知有刑事訴訟法第159條第1項不得為證據之情形，而未於言
    詞辯論終結前聲明異議者，視為有前項之同意；此於同法第
    159條之5定有明文。立法意旨在於傳聞證據未經當事人之反
    對詰問予以核實，原則上先予排除。惟若當事人已放棄反對
    詰問權，於審判程序中表明同意該等傳聞證據可作為證據；
    或於言詞辯論終結前未聲明異議，基於尊重當事人對傳聞證
    據之處分權，及證據資料愈豐富，愈有助於真實發見之理念
    ，且強化言詞辯論主義，使訴訟程序得以順暢進行，上開傳
    聞證據亦均具有證據能力。茲查，本件檢察官、被告張國揚
    對於以下本案卷內相關證人之證述（含書面陳述）之證據能
    力於本院審判期日中均未就證據能力有所爭執，且迄至言詞
    辯論終結前亦未聲明異議，且上述證人之證述（含書面陳述
    ）亦經本院於審理期日中逐一提示、朗讀，並告以要旨，本
    院復審酌相關證人證述筆錄之製成，並無證據顯示有何違背
    程序規定情事，依據上述之說明，均應具有證據能力。
二、至本案其餘非供述證據，檢察官、被告亦不爭執證據能力，
    本院審酌該等證據作成及取得之程序均無違法之處，是後述
    所引用證據之證據能力均無疑義，合先敘明。
貳、實體方面：
一、訊據被告張國揚固坦承於前揭時、地駕駛前開自用小客車與
    告訴人蕭○達所騎乘機車發生碰撞，並使告訴人蕭○達、被
    害人兒童蕭○君受有前揭傷害，惟矢口否認有何過失傷害犯
    行，辯稱：伊當時是直行車，也沒有要超車，伊沒有過失云
    云。經查：
(一)被告於100年1月14日上午9時45分許，駕駛前開自用小客車
    行經彰化縣社頭鄉○○路與水源路交岔路口時，適告訴人蕭
    ○達騎乘前開機車搭載被害人兒童蕭○君，沿同向右側行駛
    至該路口，被告因閃避不及，2車因而發生碰撞等情，業據
    被告坦承不諱，核與告訴人蕭○達於偵查中指訴情節相符，
    復有道路交通事故調查報告表（一）、（二）、道路交通事
    故現場圖、現場及車損照片等件附卷可稽。而被害人兒童蕭
    ○君因前開車禍受有臉部開放性傷口、手部挫傷等傷害，亦
    有員榮醫院診斷證明書1份在卷可憑（參100年度他字第562
    號偵查卷第37頁）；且按有重大不治或難治之傷害者，即屬
    重傷害，此為刑法第10條第2項第6款所明定，被害人蕭○達
    因前揭事故而受有頭部外傷合併腦內出血、蜘蛛網膜下及硬
    腦膜下出血、左側頭皮深撕裂傷併頭皮缺損等傷害，於車禍
    發生當時因腦外傷致昏迷，手術前昏迷指數6分，右側瞳孔
    放大，可知對腦之損傷很大，術後經鑑定遺存有中度失智症
    等情，有財團法人彰化基督教醫院診斷書、該院100年8月8
    日一○○彰基醫事字第100080027號函、全民健康保險重大
    傷病核定審查通知書、中華民國身心障礙手冊等件在卷可稽
    （參同上偵查卷第7至8頁、本院卷第28、34頁），堪認告訴
    人蕭○達腦部功能已達嚴重減損機能之程度而構成重傷害，
    且告訴人蕭○達及被害人兒童蕭○君所受前開傷害係因本件
    車禍所致。
(二)被告雖以前詞置辯，惟按駕駛人駕駛汽車，應遵守道路交通
    標誌、標線、號誌之指示，並服從交通指揮人員之指揮，而
    分向限制線為雙黃實線，用以劃分路面成雙向車道，禁止車
    輛跨越行駛，並不得迴轉；另汽車超車及讓車時，在設有學
    校、醫院標誌或其他設有禁止超車標誌、標線之處所、地段
    或對面有來車交會或前行車連貫二輛以上者，不得超車。道
    路交通安全規則第90條、第100條第1項第2款、道路交通標
    誌標線號誌設置規則第165條第1項、第2項分別訂有明文。
    又機器腳踏車行駛至交岔路口，其轉彎，應依標誌或標線之
    規定行駛；無標誌或標線者，左轉彎時，應距交岔路口30公
    尺前顯示方向燈或手勢，換入內側車道或左轉車道，行至交
    岔路口中心處左轉，並不得占用來車道搶先左轉，道路交通
    安全規則第99條第2項、第102條第1項第5款亦有明文規定。
    被告既自承領有駕駛執照，則其駕車時當明知且應注意上開
    關於汽車行進時之道路交通安全法規規定，而依當時情況，
    天候為晴天、日間自然光線、柏油路面乾燥無缺陷亦無障礙
    物、視距良好等情況，並無不能注意之情事。被告於事發後
    接受到場處理員警訊問時，已陳稱：應該是在伊要超越對方
    機車時，機車因往左靠而碰撞到的等語，有員警製作之彰化
    縣警察局道路交通事故談話紀錄表在卷可稽，被告並於該紀
    錄表上簽名表示閱讀後認為無訛，（參同上偵查卷第17至18
    頁）；且被告駕駛之前開自用小客車係微向右偏而跨於分向
    限制線上，距告訴人蕭○達騎乘之前開機車倒地位置更已往
    前達11.3公尺，有道路交通事故現場圖可資為憑（參同上偵
    查卷第14頁），若被告因擦撞下意識將方向盤轉左，不但車
    頭應朝向社石路方向，且亦應自發生撞擊處（舊社高幹45號
    電桿處）即更為偏離內側車道，是其嗣後改辯稱係因擦撞後
    踩煞車才偏向對向車道，顯與現場跡證不符，難以憑採，被
    告確係於超車時發生事故應堪認定。則該處既劃有雙黃線即
    分向限制線，禁止車輛跨越行駛，被告竟疏未注意，違反前
    開規定貿然超車，顯屬應注意並能注意而未注意，就本件車
    禍之發生，實難辭過失之責。而告訴人蕭○達騎乘機車行至
    該處，亦未顯示方向燈即左轉，對於本件車禍之發生，亦有
    過失。且本件經送請臺灣省彰化縣區車輛行車事故鑑定委員
    會鑑定及送請臺灣省車輛行車事故覆議鑑定委員會覆議結果
    ，亦認：一、被告駕駛自小客車行經閃光號誌路口，跨越分
    向限制線超車不當，為肇事主因。二、告訴人蕭○達駕駛重
    機車行經閃光號誌路口，未顯示方向燈左轉影響行車，為肇
    事次因等語，有臺灣省彰化縣區車輛行車事故鑑定委員會於
    100年4月19日以彰鑑字第1005600863號函送之鑑定意見書及
    臺灣省車輛行車事故覆議鑑定委員會100年8月9日覆議字第
    1006203212號函可稽（參同上偵查卷第39至42頁、本院卷第
    35頁），益徵雙方對於本件車禍發生確實均有疏失。綜上所
    述，被告與告訴人蕭○達對於本案車禍之發生，均有疏失，
    且被告之過失行為與告訴人蕭○達、被害人兒童蕭○君所受
    傷害間，具有相當因果關係甚明。
(三)綜上所述，被告所辯，僅為事後卸責之詞，不足採信。本件
    事證明確，被告犯行堪以認定。
三、核被告所為，係犯刑法第284條第1項後段之過失致重傷害罪
    及同條項前段之過失傷害罪。起訴意旨雖認告訴人蕭○達因
    本件車禍所受有之傷害為普通傷害云云，惟經本院調查結果
    ，告訴人蕭○達之前揭傷勢因術後遺存有中度失智症，已達
    重大不治或難治之程度，核與刑法第10條第4項第6款對於身
    體或健康有重大不治或難治傷害之構成要件相符，而屬於重
    傷害，業據前述，起訴意旨容有誤會，惟此部分業據檢察官
    當庭更正起訴法條，本院無庸再行更正，附此敘明。而被告
    1過失行為，致告訴人蕭○達受重傷，及致被害人兒童蕭○
    君受傷，為一行為觸犯數罪名，係想像競合犯，應從一重依
    刑法第284條第1項後段之過失致重傷害罪處斷。又被告於肇
    事後員警到場處理並詢問時，主動向警承認其為肇事者，而
    向警自首並接受裁判，業據被告供明在卷，並有道路交通事
    故肇事人自首情形紀錄表在卷可稽（參同上偵查卷第26頁）
    ，應認被告係於為警發覺其本案過失傷害犯嫌前，即主動在
    現場向警自首而接受裁判。被告既符合刑法第62條前段自首
    之規定，爰依法減輕其刑。爰審酌被告前無犯罪紀錄，有臺
    灣高等法院被告前案紀錄表1份在卷可稽，素行尚佳；被告
    之過失程度、肇事之情節、告訴人蕭○達對於本件車禍之發
    生亦有前揭疏失，惟被告至今仍矢口否認犯行，亦未與告訴
    人達成和解等一切情狀，量處如主文所示之刑，並諭知易科
    罰金之折算標準。
據上論斷，應依刑事訴訟法第299條第1項前段，刑法第284條第1
項、第55條、第62條前段、第41條第1項前段，刑法施行法第1條
之1第1項、第2項前段，判決如主文。
本案經檢察官陳隆翔到庭執行職務。
中    華    民    國   100    年    9     月    5     日
                  交通法庭            法  官  蔡家瑜
以上正本證明與原本無異。
如不服本判決應於收受判決後10日內向本院提出上訴書狀，並應
敘述具體理由；其未敘述上訴理由者，應於上訴期間屆滿後20日
內向本院補提理由書（均須按他造當事人之人數附繕本）「切勿
逕送上級法院」。
告訴人或被害人對於判決如有不服具備理由請求檢察官上訴者，
其上訴期間之計算係以檢察官收受判決正本之日期為準。
中    華    民    國   100    年    9     月    5     日
                                      書記官  吳芳儀
附錄論罪科刑法條：
中華民國刑法第284條
因過失傷害人者，處6月以下有期徒刑、拘役或5百元以下罰金，
致重傷者，處1年以下有期徒刑、拘役或5百元以下罰金。
從事業務之人，因業務上之過失傷害人者，處1年以下有期徒刑
、拘役或1千元以下罰金，致重傷者，處3年以下有期徒刑、拘役
或2千元以下罰金。